【裁判字號】    94,訴,443
【裁判日期】    950127
【裁判案由】    常業詐欺等
【裁判全文】
臺灣高雄地方法院刑事判決               94年度訴字第443號
公  訴  人  臺灣高雄地方法院檢察署檢察官
被      告  丁○○
上列被告因常業詐欺等案件，經檢察官提起公訴（93年度偵字第
1526號、第5296 號），本院判決如下：
    主  文
丁○○幫助意圖為自己不法之所有，以詐術使人將本人之物交付
，處有期徒刑捌月。
    事  實
一、丁○○前於民國87年間，因貪污治罪條例案件，經臺灣高等
    法院高雄分院以87年度上訴字第1245號判處有期徒刑7 年，
    於88年3 月24日入監執行，並於90年12月31日縮短刑期假釋
    出獄，現仍假釋期間。詎丁○○不知悔改，雖可預見金融機
    構帳戶係個人理財之重要工具，為個人財產、信用之重要表
    徵，如交予他人使用，有供作財產犯罪用途之可能，而一般
    人取得他人帳戶存摺、提款卡及密碼之目的，在於取得贓款
    及掩飾犯行不易遭人追查，對於提供帳戶雖無引發他人萌生
    犯罪之確信，但仍以縱若前開收購帳戶之人利用其提供之帳
    戶持以詐欺取財，亦不違背其本意之幫助犯意，於民國92年
    7 月30日至同年8 月18日前之某日，在不詳地點，將如附表
    1 所示之臺灣銀行高雄分行及聯邦商業銀行九如分行帳戶之
    存摺、提款卡及密碼，提供予某真實姓名、年籍均不詳之成
    年人士使用，以此幫助該不詳姓名人士及其所屬詐欺集團為
    詐欺取財犯行時，方便取得贓款及掩飾詐欺取財犯行不易遭
    人查緝。而該詐欺集團成員於取得丁○○上開2 家金融機構
    帳戶後，遂共同基於意圖為自己不法所有之概括犯意，連續
    於附表2 所示之92年8 月16日及同年9 月20日，分別以電話
    向丙○○及乙○○施以附表2 所示「假退稅、真詐財」之詐
    術，致使丙○○及乙○○均陷於錯誤，丙○○因而將新臺幣
    （下同）62,396元匯入丁○○所開立如附表1 編號1 所示之
    臺灣銀行帳戶，以及匯款至甲○○、柯鴻銘、史榮泰等3 人
    之帳戶（甲○○業經本院於94年12月26日判處有期徒刑6 月
    ，柯鴻銘、史榮泰等2 人則由檢察官另行偵辦中），而乙○○則因而先後匯款2 筆各99,886元款項，共計199,772 元至
    丁○○所開立如附表1 編號2 所示之聯邦商業銀行帳戶。嗣
    因丙○○與乙○○於匯款後，察覺有異，立即報警處理，始
    經警循線查獲上情。
二、案經丙○○、乙○○訴由高雄市政府警察局楠梓分局、三民
    第一分局報告臺灣高雄地方法院檢察署檢察官偵查起訴。
    理  由
壹、程序方面：
  (一)被告丁○○否認證人即被害人丙○○與乙○○於警詢所為陳
    述之證據能力，因證人丙○○與乙○○係遭詐騙之被害人，
    立場與被告丁○○係處於利害關係相反之地位，因公訴人並
    未舉證說明證人丙○○與乙○○於警詢中所為之陳述，有何
    較具可信之特別情況，而核與刑事訴訟法第159 條之2 、之
    3 所規定之例外情形不符，故上開證人於警詢中所為之陳述
    ，應均無證據能力。
  (二)又被告以外之人於偵查中向檢察官所為陳述，除顯有不可信
    之情況者外，得為證據，刑事訴訟法第159 條之1 第2 項定
    有明文，是被告以外之人前於偵查中已具結而為證述，除反
    對該項供述得具有證據能力之一方，已釋明「顯有不可信之
    情況」之理由外，不宜以該證人未能於審判中接受他造之反
    對詰問為由，即遽指該證人於偵查中之陳述不具證據能力。
    證人丙○○於93年3 月23日偵訊時，係經檢察官告知具結之
    義務與偽證之處罰，並依法具結後所為之陳述，有該次偵訊
    筆錄及結文各1 份附卷可稽（見93年度偵字第5296號偵查卷
    第35頁、第40頁），而被告對於證人丙○○該次於偵查中所
    為之陳述，未曾主張或提及檢察官在偵查時有不法取供之情
    形，且於言詞辯論終結前，亦未聲明異議，故證人丙○○於
    偵查中所為之陳述，即無顯不可信之情況，依上說明，自具
    有證據能力。
  (三)被告於本院94年10月5 日聲請調閱監視錄影帶，以查明係何
    人提領證人丙○○與乙○○遭詐騙匯入之款項，復於本院95
    年1 月18日審判期日聲請傳喚證人即泰籍人士費雅蕾，以證
    明其確曾遺失如附表1 所示之金融機構帳戶（見本院卷(二)第
    15至16頁）。惟被告未具體說明聲請調閱監視錄影帶之單位
    及地點，且不知證人費雅蕾之年籍資料及住址，亦無法提供
    本院相關資料以供傳喚，而均屬不能調查之證據。況且，證
    人丙○○與乙○○遭詐騙之款項，係遭何人提領乙事，與被
    告是否提供如附表1 所示之帳戶予不詳人士使用，而涉犯幫
    助詐欺之待證事實，並無關連。另依被告所述，其曾告知證
    人費雅蕾關於其開立如附表1 所示之帳戶遺失之事實，是證
    人費雅蕾並未親身經歷被告遺失如附表1 所示之帳戶，縱使
    傳喚到庭，亦僅能證明被告曾向證人費雅蕾表示曾遺失帳戶
    之事實，無法證明被告所申請開立如附表1 所示之帳戶確曾
    遺失，而與本案待證無重要之關係，依刑事訴訟法第163 條
    之2 第2 項第1 、2 、3 款規定，自均無調查之必要。
貳、實體部分：
一、訊據被告固不否認開立如附表1 所示之金融機構帳戶，以及
    證人丙○○及乙○○遭詐騙集團施以「假退稅、真詐財」之
    詐術，而各自匯款62,396元及199,772 元至其開立如附表1
    所示之帳戶內等事實，惟矢口否認有何幫助詐欺取財之犯行
    ，辯稱：伊申請開立如附表1 所示之帳戶，係為申請支票使
    用，且伊並未提供予他人使用，而係不小心遺失，自無幫助
    他人向證人丙○○及乙○○詐騙之犯意可言云云（見本院卷
    (一)第87頁）。
二、經查：
  (一)證人丙○○於92年8 月18日，接獲該不詳人士所屬詐欺集團
    成員之電話，向其佯稱：有過期之國稅局退稅支票1 張，請
    速與國稅局聯絡云云，致使丙○○誤信為真，依指示撥打電
    話，遭該詐騙集團另一成員偽以國稅局張課長名義，向其佯
    稱：確有該退稅支票，請至自動櫃員機辦理等語，證人因而
    陷於錯誤，依該集團成員之指示操作自動櫃員機，而匯款62
    , 396 元至被告所開立如附表1 編號1 所示之帳戶，以及匯
    款至同案被告甲○○、案外人柯鴻銘、史榮泰在金融機構開
    立之帳戶內等事實，業據證人丙○○迭於偵查及本院審理中
    證述綦詳（見93年度偵字第5296號偵查卷第35至36頁、本院
    卷(二)第12至14頁），並有上海商業銀行儲蓄銀行自動櫃員機
    交易明細表11紙，以及證人丙○○在泛亞銀行000000000000
    號帳戶存摺、臺灣銀行高雄分行93年9 月6 日高雄營字第09
    30 0076941號函檢附被告開立帳戶資料及歷史明細查詢系統
    表各1 份附卷可稽（見93年度偵字第5296號偵查卷第46至56
    頁、第57至59頁、93年度偵字第1526號偵查卷第29至33頁）
    ，足認證人丙○○指訴遭詐騙匯款62,396元至被告開立如附
    表1 編號1 所示之帳戶內，確係事實。
  (二)證人乙○○於92年9 月20日，接獲該不詳人士所屬詐欺集團
    之某女性成員之電話，向其佯稱：一封關於伊父親退稅款之
    掛號信，遭退回國稅局，請撥打電話查詢等語，致使證人乙○○誤信為真，而依指示撥打所留電話號碼查詢，遭該集團
    另1 名男性成員向其佯稱：請至最近之自動櫃員機，依指示
    操作等語，證人乙○○因而陷於錯誤，依該成員指示操作自
    動櫃員機，致轉帳2 筆各99,867元款項，共計199,734 元至
    被告所開立如附表1 編號2 所示之帳戶等事實，則經證人乙○○於本院審理中證述明確（見本院卷(二)第9 至11頁），且
    有自動櫃員機交易明細表2 紙，以及證人乙○○於銀行存摺
    明細、聯邦商業銀行九如分行93年2 月11日（93）聯九如字
    第0017號函檢附被告開立帳戶資料、93年3 月4 日（93）聯
    九如字第0044號函檢附存摺存款明細分類帳各1 份在卷參（
    見高市警三分三字第0930000132號卷第6 至7 頁、93年度偵
    字第1526號偵查卷第10至12頁、第15至18頁），足見證人乙○○證稱遭詐騙匯款共計199,734 元至如附表1 編號2 所示
    之帳戶內，亦屬非虛。而依前揭存摺存款明細分類帳之記載
    ，證人乙○○於92年9 月20日所匯入2 筆各99,867元，共計
    199,734 元之款項，於匯款後2 日旋即遭人提領一空，堪認
    被告開立如附表1 編號2 所示之帳戶，業已遭該詐欺集團用
    以詐騙證人乙○○所得之匯款帳戶甚明。
  (三)被告雖辯稱附表1 所示帳戶之存摺連同提款卡均一併遺失，
    惟依一般人使用金融機構帳戶之習慣，通常會將帳戶存摺與
    提款卡分開存放，以免同時遺失而無法使用所開立之金融機
    構帳戶，而被告於本院95年1 月18日審判期日時，亦自承稱
    ：身上皮夾內尚有郵局、臺北銀行、高雄後勁農會之提款卡
    等語（見本院卷(二)第36頁），足見被告通常亦係將金融機構
    帳戶之存摺及提款，分別存放，則附表1 所示之2 家金融機
    構帳戶之存摺，豈有可能如此恰巧連同提款卡一併遺失之理
    。另被告申請開立如附表1 編號2 所示之帳戶係活期儲蓄存
    款帳戶，並非支票甲存帳戶，此有前述被告開立帳戶資料1
    份附卷可佐（見93年度偵字第1526號偵查卷第11頁），且觀
    諸前揭臺灣銀行歷史明細查詢系統表及聯邦商業銀行存摺存
    款明細分類帳之記載，顯示附表1 所示之2 家金融機構帳戶
    均僅為一般存、提款之活期儲蓄帳戶，被告辯稱：伊申請開
    立如附表1 所示之帳戶係供申請支票使用云云（見本院卷(一)
    第87頁、本院卷(二)第26頁），顯非事實。再者，提款卡之密
    碼係被告自行設定，他人實無從知悉被告提款卡之密碼，苟
    僅係單純遺失帳戶之存摺及提款卡，他人應無輕易即能使用
    上開帳戶作為匯款及提款工具之可能，且被告供稱：伊開立
    如附表1 編號1 所示之帳戶提款碼密碼應為8888號等語，顯
    見被告設定密碼時，已然考量他日忘記密碼之可能性，始行
    設定簡單而容易記憶之密碼，自無可能將密碼書寫在提款卡
    或存簿上，從而，被告前揭所辯，無非均係事後卸責之詞，
    要無可採。被告確有將如附表1 所示之2 家金融機構帳戶之
    存摺、提款卡及密碼提供予不詳人士及其所屬詐欺集團使用
    乙節，應堪認定。
  (四)按金融帳戶為個人之理財工具，而金融存款帳戶，攸關存戶
    個人財產權益之保障，專屬性甚高，衡諸常理，若非與本人
    有密切關係，不可能提供個人帳戶供他人使用，又參以坊間
    報章雜誌及其他新聞媒體，對於以簡訊通知中獎、假應徵真
    詐財、假借貸真詐財、假退稅真詐財或其他類似之不法犯罪
    集團，經常利用大量收購之他人存款帳戶，以隱匿其等詐欺
    取財犯罪之不法行徑，規避執法人員之查緝，並掩飾、確保
    因自己犯罪所得之財物，類此在社會上層出不窮之案件，亦
    多所報導及再三披露，則依一般人之社會生活經驗，苟見他
    人不自己申請開立帳戶而蒐集不特定人之帳戶使用，衡情應
    可預見收集之帳戶乃係被利用為與財產有關之犯罪工具。被
    告於行為時，已為成年人，對此當無不知之理，竟仍提供如
    附表1 所示之2 家金融機構帳戶之存摺、提款卡及密碼供該
    不詳人士及其所屬詐欺集團使用，縱無證據證明被告明知該
    不詳人士及其所屬詐欺集團之犯罪態樣（按有可能係供詐欺
    、或擄車勒贖之用），然就該不詳人士及其所屬詐欺集團嗣
    後將其提供之帳戶供作詐欺取財之用，並藉以方便取得贓款
    及掩飾其詐欺犯行不易遭人查緝，顯不違反被告之本意，被
    告有幫助該不詳人士及其所屬詐欺集團詐欺取財之未必故意
    。
  (五)被告於審判期日提出之「6 月份考試時間表」、「7 月份考
    試時間表」、「8 月份考試時間表」、和解書、撤回告訴書
    、營利事業登記證、檢舉書、營業人暨扣繳單位統一編號查
    詢表、93年度綜合所得稅各類所得資料清單、聯邦銀行存戶
    事故查詢單、育聖教育中心廣告單、各年級課程表、育展考
    情服務中心「餐旅概論」各1 份（見本院卷(二)第32至65頁）
    ，因均與被告是否曾將如附表1 所示之帳戶提供予不詳人士
    使用之判斷，完全無涉，尚不足為被告有利之認定依據。
  (六)綜上所述，本案事證已臻明確，被告所辯均不足採，被告上
    揭幫助詐欺取財犯行，洵堪認定，應予依法論科。
三、按刑法上之幫助犯，係對於犯罪與正犯有共同之認識，而以
    幫助之意思，對於正犯資以助力，而未參與實施犯罪之行為
    者而言，循此而論，如未參與實施犯罪構成要件之行為，且
    係出於幫助之意思提供助力，即屬幫助犯，而非共同正犯。
    被告將如附表1 所示之2 家金融機構帳戶之存摺、提款卡及
    密碼提供予該不詳人士，雖然使得該不詳人士及其所屬之詐
    欺集團得共同基於詐欺取財之概括犯意，連續向被害人丙○○及乙○○，施以「假退稅、真詐財」之詐術，而分別詐得
    62,396元及199,772 元之財物，並以被告提供如附表1 所示
    之帳戶供作被害人匯款之用，以規避檢警機關之追緝，而遂
    行該詐欺集團連續詐欺取財之犯行，然被告單純提供帳戶供
    人使用之行為，並不等同於向被害人施以欺罔之詐術行為，
    且亦無證據證明被告有參與詐欺取財犯行之構成要件行為，
    參照前述說明，自應論以幫助犯，而非共同正犯，是核被告
    所為，係犯刑法第30條第1 項、第339 條第1 項之幫助詐欺
    取財罪。又丙○○係遭該集團某自稱陳先生及國稅局張課長
    之成員聯手詐騙，乙○○則遭該集團某女性及男性成員共同
    詐騙等情，亦據丙○○與乙○○證述屬實，故向丙○○、乙○○詐騙之人，非僅只一人，而為具有共同犯意聯絡之集團
    ，附此敘明。依前揭臺灣銀行歷史明細查詢系統表及聯邦商
    業銀行存摺存款明細分類帳之記載，除被害人丙○○、乙○○先後於92年8 月18日及同年9 月20日，各自匯款62,396元
    、199,734 元至被告上開臺灣銀行及聯邦商業銀行帳戶外，
    並無其他被害人之匯款紀錄，客觀上亦無證據顯示有其他被
    害人遭詐騙匯款至被告上開銀行帳戶內，故該不詳人士所屬
    詐欺集團之犯罪行為，因未具有相當時間之連續性及可確定
    性，而未達反覆以同種類行為為目的之職業性犯罪之程度，
    公訴意旨認被告涉犯幫助常業詐欺罪，尚有未洽，爰變更起
    訴法條為幫助詐欺取財罪。又被告否認提供如附表1 所示之
    帳戶予他人，致無法判斷被告是否係同時提供交付如附表1
    所示之2 家金融機構帳戶，抑或分別提供交付他人使用，因
    被告究竟係同時提供交付2 家金融機構帳戶，抑或分別2 次
    提供交付，涉及被告應否成立幫助詐欺之連續犯，而加重其
    刑，基於「罪疑有利被告原則」（in dubio pro reo），本
    院因認被告係於開立帳戶後，被害人遭詐騙前，即92年7 月
    30日至同年8 月18日前之某日，同時將如附表1 所示之2 家
    金融機構帳戶提供交付予同一之不詳人士使用，亦此敘明。
    爰審酌被告前因貪污治罪條例案件，經臺灣高等法院高雄分
    院判處有期徒刑7 年，現仍假釋中，此有臺灣高等法院被告
    前案紀錄表1 紙在卷可佐，竟不知所警惕，提供自己帳戶供
    不法犯罪集團使用，其雖未實際參與詐欺取財犯行，然其提
    供帳戶供不法犯罪集團使用之行為，已然助長社會犯罪風氣
    ，嚴重危害社會治安，不僅造成執法機關查緝犯罪行為人之
    困難，更造成被害人求償上之困難，且被告犯後一再飾詞卸
    責，毫無悔意，自不宜輕罰等一切情狀，量處如主文所示之
    刑，以資懲儆。
四、公訴意旨另認被告提供如附表1 所示帳戶之存摺、提款卡及
    密碼供該不詳人士所屬詐欺集團先後向丙○○、乙○○詐欺
    取財，另犯洗錢防制法第9 條第1 項之幫助洗錢罪嫌，並舉
    被告之供述、被害人丙○○、乙○○之指訴、自動櫃員機交
    易明細表、丙○○泛亞銀行帳戶存摺、臺灣銀行高雄分行檢
    附被告開立帳戶資料、歷史明細查詢系統表、聯邦商業銀行
    九如分行檢附被告開立帳戶資料、存摺存款明細分類帳為其
    主要論據。惟查：(1)按洗錢防制法之制定，旨在防止特定重
    大犯罪不法所得之資金或財產，藉由洗錢行為，諸如經由各
    種金融機關或其他交易管道，轉換成為合法來源之資金或財
    產，切斷資金與當初犯罪行為之關連性，掩飾或隱匿犯罪行
    為或該資金不法來源或本質，使偵查機關無法藉由資金之流
    向追查犯罪行為，其所保護之法益為國家對特定重大犯罪之
    追訴及處罰。又洗錢乃指行為人為掩飾或隱匿因自己重大犯
    罪所得財物或財產上之利益（洗錢防制法第2 條第1 款），
    或行為人掩飾、收受、搬運、寄藏、故買或牙保他人因重大
    犯罪所得財物或財產上之利益（同法第2 條第2 款）。除利
    用不知情之合法管道（如金融機關）為之者外，其他使所得
    財物或利益之來源合法化，或改變該財物或利益之本質，以
    避免追訴處罰之掩飾、藏匿犯特定重大犯罪所得財產或利益
    之行為均屬之。若非先有犯罪所得或利益，再加以掩飾或隱
    匿，而係取得犯罪所得或利益之犯罪手段，或未合法化犯罪
    所得或利益之來源，而能一目了然來源之不法性，即非洗錢
    防制法所規範之對象。而洗錢防制法第9 條第1 項之洗錢罪
    ，乃以掩飾或隱匿因自己重大犯罪所得財物或財產上利益，
    為其構成要件。本案乃該不詳人士所屬詐欺集團成員，利用
    被告提供如附表1 所示之2 家金融機構帳戶而將詐欺所得之
    款項直接匯入帳戶內，該詐欺集團要求被害人丙○○、乙○○將款項匯入被告上開金融機構帳戶之行為，原係該詐欺集
    團實施詐欺取財之犯罪手段，並非該詐欺集團之成員實施以
    詐欺取財後，另有為掩飾或藏匿之行為，而偵查機關亦得藉
    由被害人將款項匯入被告上開金融機構帳戶之情形，據以認
    定資金來源之不法性，並得以追查資金之流向，該等資金與
    當初犯罪行為之關連性並未因而切斷，與掩飾或藏匿犯重大
    犯罪所得財物或財產上利益之行為之性質亦有不符，是被告
    提供上開銀行帳戶之行為，核與洗錢防制法第9 條第1 項洗
    錢罪之構成要件即屬有間，尚難以洗錢防制法第9 條第1 項
    之洗錢罪相繩。(2)況且，洗錢防制法所稱之「洗錢」行為，
    並非泛指所有掩飾自己或他人因犯罪所得財物或財產上利益
    之行為，而係指掩飾自己或他人因「重大犯罪」所得財物或
    財產上利益之行為，始足當之，其中所謂之「重大犯罪」，
    洗錢防制法第3 條總共臚列12款項（修正前之洗錢防制法僅
    有11款項）不同類型之犯罪行為，必須是因上開犯罪行為（
    即洗錢防制法第3 條所規定之重大犯罪）之犯罪所得之財物
    或利益，而加以掩飾，始構成洗錢防制法上之洗錢行為；又
    刑法第340 條之常業詐欺罪固為洗錢防制法第3 條第5 款所
    規定之重大犯罪，惟所謂「常業犯」係以犯罪行為為生活之
    職業，恃之以維生，因之常業犯就其犯意而言，係以同一犯
    罪行為恃以維生之意思，反覆為之，具有同一不變犯意之連
    續性，就其犯罪行為客體內涵觀察，客觀上必須具有相當時
    間之連續性及可確定性，足以為生活之職業；因之對於客觀
    上以偶發、短暫性未具有相當時間延續性及可能性之事件，
    作為犯罪行為客體內涵者，因犯罪行為客體內涵客觀上不具
    延續性及可確定性，既不足以為生活之職業，自不足恃之維
    生，不能論以常業犯。公訴人所舉被告之供述、被害人丙○○、乙○○之指訴、自動櫃員機交易明細表、丙○○泛亞銀
    行帳戶存摺、臺灣銀行高雄分行檢附被告開立帳戶資料、歷
    史明細查詢系統表、聯邦商業銀行九如分行檢附被告開立帳
    戶資料、存摺存款明細分類帳，僅能證明該不詳人士所屬詐
    欺集團成員曾以「假退稅、真詐財」之方式，先後向被害人
    丙○○、乙○○詐欺取財，若無其他被害人指證或其他證據
    可資佐證該不詳人士所屬詐欺集團另有詐欺犯行，揆諸前揭
    說明，就該不詳人士所屬詐欺集團之犯罪行為客體內涵觀察
    ，客觀上並未具有相當時間之連續性及可確定性，而不足以
    為生活之職業，尚難論以常業犯，僅能成立普通詐欺罪，又
    普通詐欺罪並非洗錢防制法第3 條所稱之重大犯罪，已如前
    述，是被告提供如附表1 所示之帳戶之行為，縱然認為係掩
    飾該不詳人士因犯罪所得財物或財產上利益之行為，亦非洗
    錢防制法所規範之洗錢犯行，自難論以被告洗錢防制法第9
    條第1 項或同法第9 條第2 項之洗錢罪，公訴意旨認被告應
    依洗錢防制法第9 條第1 項之幫助洗錢罪處斷，容有誤會，
    惟因被告以一個提供帳戶之行為，同時經檢察起訴涉犯刑法
    第340 條之幫助常業詐欺罪及洗錢防制法第9 條第1 項之幫
    助洗錢罪嫌，若經認定有罪，應係想像競合犯之裁判上一罪
    關係，爰不另為無罪之諭知，亦此敘明。
據上論斷，應依刑事訴訟法第299 條第1 項前段、第300 條，刑
法第30條第1 項前段、第2 項、刑法第339 條第1 項，罰金罰鍰
提高標準條例第1 條前段，判決如主文。
本案經檢察官戊○○到庭執行職務。
中    華    民    國    95    年    1     月    27    日
                  刑事第十庭  審判長法  官  徐美麗
                                    法  官  莊珮吟
                                    法  官  高增泓
以上正本證明與原本無異。
如不服本判決，應於收受送達後10日內向本院提出上訴書狀。
中    華    民    國    95    年    2     月    3     日
                                    書記官  林慧芬
附錄本判決論罪之法條：
刑法第339條
意圖為自己或第三人不法之所有，以詐術使人將本人或第三人之
物交付者，處5 年以下有期徒刑、拘役或科或併科1 千元以下罰
金。
以前項方法得財產上不法之利益或使第三人得之者，亦同。
前二項之未遂犯罰之。
刑法第30條
幫助他人犯罪者，為從犯。雖他人不知幫助之情者，亦同。
從犯之處罰，得按正犯之刑減輕之。
附表1：丁○○出售之帳戶。
 ┌─┬───┬──────────┬────────┬──────┐
 │編│戶  名│   金融機構名稱     │金融機構帳戶帳戶│開立帳戶時間│
 │號│      │                    │                │            │
 ├─┼───┼──────────┼────────┼──────┤
 │1 │丁○○│臺灣銀行高雄分行    │000000000000號  │88年7 月28日│
 ├─┼───┼──────────┼────────┼──────┤
 │2 │丁○○│聯邦商業銀行九如分行│000000000000號  │92年7 月30日│
 └─┴───┴──────────┴────────┴──────┘
附表2：
 ┌──┬─────┬───────────────┬─────────┐
 │編號│  時  間  │  方                    式    │詐騙金額（新台幣）│
 ├──┼─────┼───────────────┼─────────┤
 │1   │92年8 月18│該不詳人士所屬詐欺集團之某成員│(1)匯入丁○○所提供│
 │    │日        │，偽以郵局人員陳先生之名義，撥│  之臺灣銀行011004│
 │    │          │打電話向丙○○佯稱：有過期之國│  016996號帳戶之金│
 │    │          │稅局退稅支票1 張，請速與國稅局│  額為62,396元。  │
 │    │          │聯絡云云，致使丙○○誤信為真，│(2)匯入甲○○所提供│
 │    │          │依指示撥打該陳先生所留之電話，│  之富邦銀行005250│
 │    │          │遭該集團另一成員，偽以國稅局張│  488477號帳戶之金│
 │    │          │課長名義，向呂銀春佯稱：確有該│  額為199,772 元。│
 │    │          │退稅支票，請至自動櫃員機辦理云│(3)匯入案外人柯鴻銘│
 │    │          │云，呂銀春因而陷於錯誤，於同日│  提供之萬通商業銀│
 │    │          │17時，除以華信銀行金融卡轉帳至│  行帳戶（帳號：01│
 │    │          │案外人柯鴻銘在萬通商業銀行開立│  000000000000號）│
 │    │          │之帳戶、案外人史榮泰在上海銀行│  之金額為99,886元│
 │    │          │開立之帳戶各99,886元、同案被告│  。              │
 │    │          │甲○○在富邦銀行開立之帳戶外，│(4)匯入案外人史榮泰│
 │    │          │另以郵局金融卡轉帳62,396元，至│  提供之上海銀行帳│
 │    │          │丁○○提供如附表1 編號1 所示臺│  戶（帳號：382030│
 │    │          │灣銀行帳戶（帳號:000000000000 │  00000000號）之金│
 │    │          │號），丙○○總計遭該集團詐騙  │  額為99,886元。  │
 │    │          │1,061,256 元。                │總計遭詐騙之金額為│
 │    │          │                              │1,061,256 元。    │
 ├──┼─────┼───────────────┼─────────┤
 │2   │92年9 月20│該不詳人士所屬詐欺集團之某女性│199,734 元        │
 │    │日        │成員，以電話向乙○○佯稱：一封│                  │
 │    │          │關於伊父親退稅款之掛號信，遭退│                  │
 │    │          │回國稅局，請撥打電話查詢云云，│                  │
 │    │          │致使乙○○誤信為真，而依指示撥│                  │
 │    │          │打所留電話號碼查詢，遭該集團另│                  │
 │    │          │1 名男性成員向其佯稱：請至最近│                  │
 │    │          │之自動櫃員機，依指示操作等語，│                  │
 │    │          │乙○○因而陷於錯誤，依該成員指│                  │
 │    │          │示操作自動櫃員機，致轉帳99,867│                  │
 │    │          │元至丁○○提供如附表1 編號2 所│                  │
 │    │          │示之聯邦商業銀行（帳號：020506│                  │
 │    │          │013086號）2 筆各99,886元款項，│                  │
 │    │          │共計199,734 元。嗣因乙○○發覺│                  │
 │    │          │有異，報警處理，始知受騙。    │                  │
 └──┴─────┴───────────────┴─────────┘


司法院資訊處製作；財團法人民間司法改革基金會備份。
